【裁判字號】    98,訴,992
【裁判日期】    980819
【裁判案由】    偽造文書等
【裁判全文】
臺灣臺中地方法院刑事判決               98年度訴字第992號
公  訴  人  臺灣臺中地方法院檢察署檢察官
被      告  乙○○
上列被告因偽造文書等案件，經檢察官提起公訴（97年度偵字第
12674 號），被告於準備程序中就被訴事實為有罪之陳述，受命
法官於聽取當事人之意見後，本院合議庭裁定由受命法官獨任以
簡式審判程序判決如下：
    主   文
乙○○犯如附表一所示之竊盜罪，均累犯，各處如附表一所示之
刑。又犯如附表二所示之行使偽造私文書罪，均累犯，各處如附
表二所示之刑（含主刑及從刑）。應執行有期徒刑壹年貳月，如
易科罰金，以新台幣壹仟元折算壹日；扣案於「緯翰通訊聯盟」
編號００七０九二號、０００二五五號及０００二八四號出貨單
客戶簽收欄上偽造之「甲○○」署押（簽名）共計枚，均沒收
。
    犯罪事實
一、乙○○前曾因違反妨害兵役治罪條例案件，經臺灣板橋地方
    法院以88年度重簡字第412號判處有期徒刑3月確定，於民國
    93年12月16日縮刑期滿而執行完畢。詎猶不知悔改，竟意圖
    為自己不法之所有，分別於：（一）96年6月1日，進入丙○○位在臺中縣太平市○○路465巷12弄16號4樓之1住處（起
    訴書誤載為臺中縣太平市○○路465巷16號4樓1之1）（侵入
    住宅部分未據告訴），以徒手方式，竊取丙○○所有SO NY
    -ERICSSON廠牌Z300i型、序號為000000000000000號之行動
    電話1支。（二）96年6月底某日，進入丁○○位在臺中縣太
    平市○○路465巷12弄16號2樓之3住處（起訴書誤載為臺中
    縣太平市○○路465巷16號2樓之3）（侵入住宅部分未據告
    訴），以徒手方式，竊取丁○○所有之MOTORO LA廠牌V361
    型、序號為000000000000000號之行動電話1支。（三）96年
    7月底（28日之前）某日，進入戊○○位在臺中縣太平市○○路465巷12弄16號3樓住處（起訴書誤載為臺中縣太平市○○路465巷16號3樓）（侵入住宅部分未據告訴），以徒手方
    式，竊取戊○○所有之SONY-ERICSSON廠牌T630型、序號為
    000000000000000號之行動電話1支。而乙○○於竊得上揭行
    動電話後，均旋即逃離現場。又乙○○在竊得上揭行動電話
    後，另基於行使偽造私文書及行使變造特種文書之犯意，分
    別於96年6月1日持所竊得之丙○○所有之上開行動電話1支
    、於96年6月19日持不詳之人之SHARP廠牌T15型、序號為000
    000000000000號行動電話1支及於96年7月28日持所竊得之丁○○、戊○○所有之上開行動電話共2支，至吳鎮武所經營
    位於臺中市○○路○段279號之「緯翰通訊聯盟」，冒用「甲○○」名義出賣前揭4支行動電話，先出示之前已變造完成
    之「甲○○」國民身分證影本（所涉變造特種文書罪部分，
    業經臺灣彰化地方法院於97年2月25日以96年度訴字第2564
    號判決確定在案），持向吳鎮武行使，同時並分別在「緯翰
    通訊聯盟」編號007092號、000255號及000284號出貨單客戶
    簽收欄上，偽造「甲○○」之簽名而偽造屬於私文書之出貨
    單，之後持交予不知情之吳鎮武而行使，吳鎮武再分別以新
    臺幣（下同）500元、500元及1,500元交付乙○○而買受前
    揭4支行動電話，足以生損害於吳鎮武及甲○○。嗣經警至
    「緯翰通訊聯盟」執行查贓勤務時，始循線查悉上情。
二、案經臺中市警察局第四分局移送臺灣臺中地方法院檢察署檢
    察官偵查起訴。
    理    由
一、本件被告乙○○所犯為死刑、無期徒刑、最輕本刑為3年以
    上有期徒刑以外之罪，且非高等法院管轄第1審之案件，經
    本院合議庭裁定由受命法官行準備程序時，被告就被訴事實
    為有罪之陳述後，復經本院合議庭裁定由受命法官獨任行簡
    式審判程序，是其證據之調查，自不受刑事訴訟法第159條
    第1項、第161條之2、第161條之3、第163條之1及第164條至
    第170條規定之限制，刑事訴訟法第273條之1第1項、第279
    條第2項前段、第273條之2分別定有明文，合先敘明。
二、上揭犯罪事實，業據被告乙○○於本院審理中坦承不諱，核
    與證人即被害人丙○○、丁○○於偵查中證述渠等所有之上
    開行動電話分別於96年6月初、96年6月底在前揭臺中縣太平
    市○○路住處失竊等語，以及證人即被害人戊○○之父己○○於警詢中所述其女兒戊○○所有之上開行動電話於96年7
    月底在前揭臺中縣太平市○○路住處失竊等語相符，亦與證
    人即「緯翰通訊聯盟」負責人吳鎮武於警詢時證述係被告持
    甲○○但貼有被告照片之身分證影本，至其經營之「緯翰通
    訊聯盟」，將前揭4支手機出賣予伊，並在「緯翰通訊聯盟
    」出貨單客戶簽名欄上簽名等語之情節相符，並經證人甲○○於警詢證述綦詳，且有「緯翰通訊聯盟」出貨單及行動電
    話通聯調閱查詢單附卷可稽，是被告上揭之自白應與事實相
    符，應堪採信。
    本件事證明確，被告犯行洵堪認定。
三、按國民身分證為關於品行、能力服務或其他相類證書之一種
    ，應為刑法第212條所規定特種文書之性質。又被告乙○○
    冒用「甲○○」名義出賣前揭4支行動電話，先出示之前已
    變造完成之「甲○○」國民身分證影本，持向證人吳鎮武行
    使，同時並分別在「緯翰通訊聯盟」編號007092號、000255
    號及000284號出貨單客戶簽收欄上，偽造「甲○○」之簽名
    而偽造屬於私文書之出貨單，之後持交予不知情之證人吳鎮
    武而行使，證人吳鎮武再支付價款予被告而買受前揭4支行
    動電話，均足以生損害於證人吳鎮武及甲○○。是核被告所
    為，係各犯刑法第320條第1項之竊盜罪、同法第216條、第
    210 條之行使偽造私文書罪及同法第216條、第212條之行使
    變造特種文書罪。被告偽造被害人「甲○○」之署押（簽名
    ）後，用以偽造私文書，其偽造署押之行為係偽造私文書之
    部分行為，應不另論罪；而被告偽造私文書後進而行使，偽
    造之低度行為應為行使之高度行為所吸收，亦不另論罪。又
    被告上揭所犯行使偽造私文書罪及行使變造特種文書之行為
    ，因該二犯行間有部分行為合致，依一般社會通念，認應評
    價為一罪方符合刑罰公平原則，如予數罪併罰，反有過度處
    罰之疑，與人民法律感情亦未契合，則於牽連犯廢除後，應
    適度擴張一行為概念，是被告上揭所犯二罪間，應屬一行為
    觸犯數罪名之想像競合犯，應從一重之行使偽造私文書罪論
    處，公訴人認上開二罪犯意各別，罪名不同，應予分論併罰
    ，尚有未洽，併此敘明。再被告所犯3次竊盜罪及3次行使偽
    造私文書數罪間，犯意各別，罪名不同，應予分論併罰。另
    被告乙○○前曾因違反妨害兵役治罪條例案件，經臺灣板橋
    地方法院以88年度重簡字第412號判處有期徒刑3月確定，於
    93年12月16日縮刑期滿而執行完畢，有臺灣高等法院被告前
    案紀錄表附卷可參，其於受徒刑執行完畢後，5年以內，故
    意再犯本件有期徒刑以上之上開各罪，為累犯，應依刑法第
    47條第1項規定，均加重其刑。爰審酌被告前有多次犯罪紀
    錄，素行不佳，有上揭前案紀錄表在卷可稽，仍不思悔改，
    為一己私利，竟起度貪念竊取他人之物，甚而行使前所變造
    之他人身分證影本、偽造他人署押（簽名）使用以躲避警方
    查緝，行為殊無足取，惟考量其犯罪之動機、目的、手段，
    暨簡其犯後已坦認犯行，態度尚可等一切情狀，就被告上揭
    犯行，分別量處如主文所示之刑，並定應執行之刑及諭知易
    科罰金之折算標準，以資懲儆。再按依司法院大法官釋字第
    662 號解釋：「中華民國九十四年二月二日修正公布之現行
    刑法第四十一條第二項，關於數罪併罰，數宣告刑均得易科
    罰金，而定應執行刑之刑逾六個月者，排除適用同條第一項
    得易科罰金之規定部分，與憲法第二十三條規定有違，並與
    本院釋字第三六六號解釋意旨不符，應自本解釋公布之日起
    失其效力。」故對於數罪併罰，數宣告刑均得易科罰金，而
    定應執行之刑超過6月之案件，依司法院大法官釋字第366號
    、66 2號解釋意旨，仍得易科罰金，是本件被告所定應執行
    之刑雖已逾6月，然因所犯各罪之宣告刑均得易科罰金，是
    依上揭司法院大法官解釋意旨，其定執行之刑應仍可易科罰
    金，併予敘明。末按，扣案於「緯翰通訊聯盟」編號007092
    號、000255號及000284號出貨單客戶簽收欄上偽造之「甲○○」之署押（簽名）各1枚，不問屬於犯人與否，各應依刑
    法第219條之規定，於附表二所示各該主刑之後併予宣告沒
    收之。
據上論斷，應依刑事訴訟法第273條之1第1項、第299條第1項前段
，刑法第320 條第1 項、第216 條、第210 條、第212 條、第55
條、第47條第1項、第51條第5款、第41條第1項前段、第219條，
刑法施行法第1條之1第1項、第2項前段，判決如主文。
中    華    民    國    98    年    8    月    19     日
                  刑事第十庭    法  官  王世華
以上正本證明與原本無異。
如不服本判決，應於收受送達後10日內向本院提出上訴書狀 (應
敘述具體理由並按他造當事人之人數附繕本)。
上訴書狀如未敘述理由，應於上訴期間屆滿後20日內補提理由書
於本院。「切勿逕送上級法院」
                                書記官  蕭訓慧
中    華    民    國    98    年    8     月    19    日
附錄論罪科刑法條
中華民國刑法第320條
（普通竊盜罪、竊佔罪）
意圖為自己或第三人不法之所有，而竊取他人之動產者，為竊盜
罪，處 5 年以下有期徒刑、拘役或 5 百元以下罰金。
意圖為自己或第三人不法之利益，而竊佔他人之不動產者，依前
項之規定處斷。
前二項之未遂犯罰之。
中華民國刑法第210條
（偽造變造私文書罪）
偽造、變造私文書，足以生損害於公眾或他人者，處 5 年以下有
期徒刑。
中華民國刑法第212條
（偽造變造特種文書罪）
偽造、變造護照、旅券、免許證、特許證及關於品行、能力服務
或其他相類之證書、介紹書，足以生損害於公眾或他人者，處1
年以下有期徒刑、拘役或3百元以下罰金。
中華民國刑法第216條
（行使偽造變造或登載不實之文書罪）
行使第 210 條至第 215 條之文書者，依偽造、變造文書或登載
不實事項或使登載不實事項之規定處斷。
 附表一
┌──┬─────┬─────┬───┬──────────┐
│編號│   時間   │   地點   │被害人│  犯罪方法          │
├──┼─────┼─────┼───┼──────────┤
│一  │九十六年六│臺中縣太平│丙○○│以徒手方式，竊取陳清│
│    │月初某日  │市○○路四│      │雄所有之行動電話壹支│
│    │          │六五巷十二│      │。                  │
│    │          │弄十六號四│      │                    │
│    │          │樓之一    │      │                    │
├──┴─────┴─────┴───┴──────────┤
│ 主文：乙○○犯竊盜罪，累犯，處有期徒刑月，如易科罰金， │
│ 以新台幣壹仟元折算壹日。                                 │
├──┬─────┬─────┬───┬──────────┤
│二  │九十六年六│臺中縣太平│丁○○│以徒手方式，竊取程慧│
│    │月底某日  │市○○路四│      │娟所有之行動電話壹支│
│    │          │六五巷十二│      │。                  │
│    │          │弄十六巷二│      │                    │
│    │          │樓之三    │      │                    │
├──┴─────┴─────┴───┴──────────┤
│ 主文：乙○○犯竊盜罪，累犯，處有期徒刑月，如易科罰金， │
│ 以新台幣壹仟元折算壹日。                                 │
├──┬─────┬─────┬───┬──────────┤
│三  │九十六年七│臺中縣太平│戊○○│以徒手方式，竊取蔡宜│
│    │月底某日  │市○○路四│      │芳所有之行動電話1 壹│
│    │          │六五巷十二│      │支。                │
│    │          │弄十六巷十│      │                    │
│    │          │六號三樓  │      │                    │
├──┴─────┴─────┴───┴──────────┤
│ 主文：乙○○犯竊盜罪，累犯，處有期徒刑月，如易科罰金， │
│ 以新台幣壹仟元折算壹日。                                 │
└─────────────────────────────┘
 附表二
┌──┬─────┬─────┬──────────────┐
│編號│   時間   │   地點   │          犯罪方法          │
├──┼─────┼─────┼──────────────┤
│一  │九十六年六│臺中市自由│冒用「甲○○」名義出賣丙○○│
│    │月一日    │路三段二七│所有之行動電話1 支，出示所變│
│    │          │九號之「緯│造之「甲○○」國民身分證影本│
│    │          │翰通訊聯盟│而使用，並在「緯翰通訊聯盟」│
│    │          │」        │編號007092號出貨單客戶簽收欄│
│    │          │          │上，偽造「甲○○」之簽名，將│
│    │          │          │偽造完成之出貨單交予不知情之│
│    │          │          │吳鎮武而行使，吳鎮武再以新臺│
│    │          │          │幣（下同）500元交付乙○○買 │
│    │          │          │受之。                      │
├──┴─────┴─────┴──────────────┤
│ 主文：乙○○犯行使偽造私文書罪，累犯，處有期徒刑月，如 │
│ 易科罰金，以新台幣壹仟元折算壹日。扣案之於「緯翰通訊聯盟 │
│ 」編號００七０九二號出貨單客戶簽收欄上偽造「甲○○」之署 │
│ 押（簽名）壹枚，沒收。                                   │
│                                                          │
├──┬─────┬─────┬──────────────┤
│二  │九十六年六│臺中市自由│冒用「甲○○」名義出賣不詳之│
│    │月十九日  │路三段二七│人之所有之行動電話1 支，出示│
│    │          │九號之「緯│所變造之「甲○○」國民身分證│
│    │          │翰通訊聯盟│影本而使用，並在「緯翰通訊聯│
│    │          │」        │盟」編號000255號出貨單客戶簽│
│    │          │          │收欄上，偽造「甲○○」之簽名│
│    │          │          │，將偽造完成之出貨單交予不知│
│    │          │          │情之吳鎮武，吳鎮武再以500元 │
│    │          │          │交付乙○○買受之。          │
├──┴─────┴─────┴──────────────┤
│ 主文：乙○○犯行使偽造私文書罪，累犯，處有期徒刑月，如 │
│ 易科罰金，以新台幣壹仟元折算壹日。扣案之於「緯翰通訊聯盟 │
│」編號０００二五五號出貨單客戶簽收欄上，偽造「甲○○」之署│
│押（簽名）壹枚，沒收。                                    │
├──┬─────┬─────┬──────────────┤
│三  │九十六年七│臺中市自由│冒用「甲○○」名義出賣丁○○│
│    │月二十八日│路三段二七│、戊○○所有之行動電話共2 支│
│    │          │九號之「緯│，出示所變造之「甲○○」國民│
│    │          │翰通訊聯盟│身分證影本而使用，並在「緯翰│
│    │          │」        │通訊聯盟」編號000284號出貨單│
│    │          │          │客戶簽收欄上，偽造「甲○○」│
│    │          │          │之簽名，交偽造完成之出貨單交│
│    │          │          │予不知情之吳鎮武，吳鎮武再以│
│    │          │          │1,500元交付乙○○買受之。   │
├──┴─────┴─────┴──────────────┤
│ 主文：乙○○犯行使偽造私文書罪，累犯，處有期徒刑月，如 │
│ 易科罰金，以新台幣壹仟元折算壹日。扣案之於「緯翰通訊聯盟 │
│」編號０００二八四號出貨單客戶簽收欄上偽造「甲○○」之署押│
│（簽名）壹枚，沒收。                                      │
└─────────────────────────────┘


司法院資訊處製作；財團法人民間司法改革基金會備份。
